【裁判字號】    95,訴,6067
【裁判日期】    951225
【裁判案由】    給付價款
【裁判全文】
臺灣臺北地方法院民事判決              95年度訴字第6067號
原      告  承世資訊系統股份有限公司
法定代理人  甲○○
訴訟代理人  黃子恬律師
被      告  第一商業銀行股份有限公司
法定代理人  乙○○
訴訟代理人  陳佳雯律師
上列當事人間給付價款事件，本院於民國95年11月23日言詞辯論
終結，判決如下：
    主  文
原告之訴及其假執行之聲請均駁回。
訴訟費用由原告負擔。
    事實及理由
甲、程序方面：
    按訴狀送達後，原告不得將原訴變更或追加他訴；但擴張或
    減縮應受判決事項之聲明者，不在此限，民事訴訟法第255
    條第1項第3項定有明文。經查，本件原告原就本金部分，請
    求新臺幣（下同）2,145,000元，於訴訟進行中，就本金部
    分，減縮訴之聲明請求1,950,000元，依前揭法條所示，應
    予准許。
乙、實體方面：
一、原告訴主張：
  (一)兩造於民國93年6月17日簽訂第一商業銀行訂購貨物契約（
    下稱系爭契約），由原告依約為被告開發催收帳務管理系統
    ，系爭契約之性質為承攬契約。
  (二)簽約後，原告即進駐被告所在地之大樓進行系統開發，並將
    完成之系統陸續安裝於被告硬體設備中，雖系爭契約約定原
    告需於合約簽訂後3個月內完成系統開發，但因被告對於系
    統有變更需求，因此兩造於8月及9月仍陸續開會討論，此可
    由被告於93年9月13日通知原告確認新增需求內容可證，而
    原告基於善意配合於93年10月初完成變更，於93年10月12
    日通知被告，併將初步測試報告提供給被告，請求被告進行
    測試及討論。孰料被告於93年11月進行測試期間，又向原告
    提出修改需求，故兩造於93年12月24日再次開會討論確認系
    統規格，因被告公司內部對於新增需求尚未決定，故原告僅
    能就確定部分進行修改。
  (三)於此，原告皆已遵照被告之指示修改完成，並於94年2月17
    日將系統檔案測試整理提供給被告請求再次進行測試，但卻
    不知何故，被告自此之後即怠於進行相關測試驗收工作，原
    告遂於94年4月15日及94年5月10日以電子郵件請求被告進行
    測試，被告僅於94年5月30日提出部分測試報告，但仍未完
    成全部測試工作。
  (四)為使本系統驗收順利進行，原告遂委託黃子恬律師於94 年
    11月1日發函，備妥相關文件請求被告續行驗收，後被告遂
    指定於95年1月6日進行驗收，惟驗收當日被告僅展示其單方
    認為系統驗算有錯誤之部分，但拒絕原告檢視相關程式或為
    補正行為，為確認驗收結果，原告再於95年1月13日以存證
    信函催告被告安排測試及改正，被告遂指定於同年2月16 日
    就其認為有疑問之部分進行測試並記錄，但過月餘仍未通知
    原告進行補正，原告乃於95年3月14日及3月29日催告被告確
    認是否同意驗收成果，如不同意，亦請指定時間地點由原告
    進行補正，詎料被告卻於4月19日片面發函解除合約，原告
    遂於4月26日再次發函催告被告指定時間地點補正，否則即
    視為驗收完成，被告卻於5月5日以函文明確拒絕。
  (五)按原告於締約後，皆依系爭契約之內容開發系統，並基於善
    意考量被告需求而變更系統規格，未料被告遲不驗收，經原
    告數次以書面催告後，雖遲至95年1月6日雙方進行測試，後
    經原告數次催告，被告仍拒絕原告進行補正，是系爭系統乃
    係可歸責於被告以不正當行為始無法驗收完成，依民法第10
    1條規定應視為已經完成，原告乃基於系爭契約附件「採購
    催收帳務系統廠商供應條件」（下稱供應條件）第7條之規
    定，請求被告支付價款1,950,000元。
  (六)並聲明：1.被告應給付原告1,950,000元，及自95年5月16日
    起至清償日止，按年息5%計算之利息。2.願供擔保請准宣告
    假執行。
二、被告則以：依系爭契約附件供應條件第7條約定，總價款於
    軟體安裝完畢並辦理驗收完畢後，由被告一次付清，原告既
    自承系爭工作尚未辦理驗收，原告即無由請求被告約付工作
    報酬。原告自與被告簽約後即作輟無常，即便已逾合約所約
    定之3個月期限，原告仍未積極處理工作，甚至遲至94年11
    月如交付相關系統，於95年1月6日及同年2月16日針對工作
    進行測試時，原告所設計之電腦程式系統仍錯誤連連，卻未
    再至被告設址臺北市○○○路180號10樓之資訊大樓工作或
    將其完成之工作攜至資訊大樓安裝，而被告從未限制原告可
    以任何上班時間自由進出（僅需換證）被告資訊大樓進行系
    爭工作，亦曾回函請原告按約履行工作，是原告所稱曾發函
    被告指定時間及地點讓其補正工作云云，根本不足證明被告
    有以不正當行為阻止原告完成工作。原告雖舉被告專案承辦
    人蘇純萱93年9月13日電子郵件、原告93年10月12日、12月
    24日、94年2月17日、4月15日、5月10日電子郵件欲證明被
    告對系爭工作變更需求或怠於進行測試，惟蘇純萱93年9 月
    13日電子郵件內容並非被告變化需求之指示，而係被告將系
    爭契約之工作內容具體化之指示，且自93年9月13日被告撰
    發上揭電子郵件迄至95年4月19日被告解約，其間共歷經1
    年7個月，原告仍遲未完成工作，顯見原告對遲延完工之責
    任責無旁貸，至於原告93年10月12日、12月24日、94年2月
    17日、4月15日、5月10日電子郵件，適足證明被告持續進行
    測試原告所完成之部分工作，並與原告以開會或電話或電子
    郵件之方式保持聯繫，請其補正錯誤，並無原告所稱之態於
    進行測試，而原告94年2月17日、4月15日、5月10日電子郵
    件所述，足證原告係因忙於其他客戶之工作，因此遲遲無法
    完成系爭工作，被告因此依系爭契約附件供應條件第9條第
    (一)項第(2)點之約定解除系爭契約，於法並無不合，而原告委
    任律師於95年4月26日所發存證信函，乃發生於被告合法解
    約之後，其催告不生任何效力，則原告於未完成工作之情形
    下，竟請求被告給付工作報酬，即非有據等語，資為抗辯。
    並聲明：(一)原告之訴及假執行之聲請均駁回。(二)如受不利判
    決，願以現金或等值之臺北市政府建設公債88年度債票供擔
    保，請准宣告免為假執行。
三、兩造不爭執之事實：
  (一)被告對原告所提出原證1至原證20等20項證物即系爭契約、
    被告專案承辦人蘇純萱93年9月13日電子郵件、原告93年10
    月12日、12月24日、94年2月17日、4月15日、5月10日電子
    郵件、黃子恬律師95年11月1日函、原告95年1月13日、3月
    14 日、3月29日存證信函、被告95年4月19日函、原告95年4
    月26日存證信函、被告95年5月5日、2月14日函、原告94年1
    月7日、2月3日、5月31日電子郵件、原告內部開會通知電子
    郵件、原告94年9月12日、9月15日電子郵件、被告94年9月
    21日、9月28日電子郵件（見本院卷第9至78頁、第121至122
    頁、第163至192頁）形式之真正不否認。
  (二)兩造所簽訂系爭契約，性質應屬承攬而非買賣契約。
  (三)本件系統位於被告設址臺北市○○○路180號10樓之資訊大
    樓中。
  (四)原告自94年2月16日起，未再進行系爭工作。
四、至於原告主張其依系爭契約並遵照被告之指示完成工作，且
    於94年2月17日將系統檔案測試整理提供給被告請求進行測
    試，但被告怠於進行測試驗收，原告遂於94年4月15日及94
    年5月10日以電子郵件請求被告進行測試，被告僅於94年5月
    30日提出部分測試報告，但仍未完成全部測試工作，為驗收
    順利進行，原告遂委託黃子恬律師於94年11月1日發函，備
    妥相關文件請求被告續行驗收，後被告指定於95年1月6日進
    行驗收，惟驗收當日被告僅展示其單方認為系統驗算有錯誤
    之部分，但拒絕原告檢視相關程式或為補正行為，為確認驗
    收結果，原告再於95年1月13日以存證信函催告被告安排測
    試及改正，被告遂指定於同年2月16日就其認為有疑問之部
    分進行測試並記錄，但過月餘仍未通知原告進行補正，原告
    乃於95年3月14日及3月29日催告被告確認是否同意驗收成果
    ，如不同意，亦請指定時間地點由原告進行補正，詎被告卻
    於4月19日片面發函解除合約，殊不合法，原告於4月26日再
    次函催被告指定時間地點補正，否則即視為驗收完成，被告
    卻於5月5日以函文明確拒絕。惟原告於締約後，皆依系爭契
    約之內容開發系統，並基於善意考量被告需求而變更系統規
    格，未料被告遲不驗收，經原告數次以書面催告後，雖遲至
    95年1月6日雙方進行測試，後經原告數次催告，被告仍拒絕
    原告進行補正，是系爭系統乃係可歸責於被告以不正當行為
    始無法驗收完成，依民法第101條規定應視為已經完成，原
    告乃基於系爭契約附件供應商條件第7條之規定，請求被告
    支付價款1,950,000元等語，並提出系爭契約、被告專案承
    辦人蘇純萱93年9月13日電子郵件、原告93年10月12日、12
    月24日、94年2月17日、4月15日、5月10日電子郵件、黃子
    恬律師95年11月1日函、原告95年1月13日、3月14日、3月29
    日存證信函、被告95年4月19 日函、原告95年4月26日存證
    信函、被告95年5月5日、2月14 日函、原告94年1月7日、2
    月3日、5月31日電子郵件、原告內部開會通知電子郵件、原
    告94年9月12日、9月15日電子郵件、被告94年9月21日、9月
    28日電子郵件（即原證1至20，見本院卷第9至78頁、第121
    至122頁、第163至192頁）為證，則為被告所否認，並以上
    開情詞置辯。是本件兩造之爭執點厥為：(一)被告是否以不正
    當理由阻卻工作測試及驗收？(二)被告以原告拒絕修補瑕疵，
    解除系爭契約，是否有理由？
五、茲就兩造之爭執點析述如下：
  (一)被告並未以拒絕原告就系爭工作進行修補之不正當方法阻止
    原告完成工作：
    本件原告固主張兩造於95年1月6日及同年2月16日就系爭工
    作進行測試時，被告拒絕原告當場進行修補，嗣後亦未以書
    面通知原告進行修補，致使原告無法完成工作，屬以不正當
    方法阻止原告完成工作，且95年2月16日測試紀錄表所載內
    容，非屬工作瑕疵或可歸責於原告之工作瑕疵，故其無需進
    行瑕疵修補云云，然為被所否認。經查：
  1.被告抗辯原告自簽約後即作輟無常，即便已逾系爭契約附件
    供應條件第5條第(一)項所約定之3個月完工期限（見本院卷第
    15頁），原告仍未積極處理工作，甚至遲至94年11月初始交
    付相關系統資料，惟於95年1月6日及同年2月16日針對系爭
    工作進行測試時，原告所設計之電腦程式系統仍錯誤連連等
    語，有黃子恬律師95年11月1日函之附件、原告95年1月13日
    存證信函（見本院卷第67至70頁）及被告所提出之測試紀錄
    表（見本院卷第86至91頁）附卷可稽，尚堪採信。
  2.次查，原告雖主張其於94年4月15日及同年5月10日均曾以電
    子郵件請求被告進行測試，惟被告遲未進行測試，致使其於
    94年11月1日只好委託律師發函催告被告進行測試云云，並
    提出電子郵件2份、律師函為證（見本院卷第65至68頁），
    惟為被告所否認。然查，本件被告自原告於93年10月12日初
    次將系爭工作之雛形交付被告後，被告即開始依原告所陸續
    交付之工作進度著手進行「輸入資料後程式是否能順利運作
    ，不至當機，至於運作結果正確與否先不論」之整合測試及
    「輸入各種情形之客戶資料後，程式之運作結果是否正確」
    之單元測試，並自93年12月6日起至94年1月24日期間，與原
    告密集就測試所發現之問題進行討論，請其修補。而就上揭
    原告於94年4月15日及同年5月10日對測試結果之後續詢問，
    被告亦曾於94年5月30日及同年月31日以電子郵件將測試結
    果列表請原告進行修補，嗣並於同年7月28日、同年8月17日
    、同年9月30日與原告開會討論修補程式事宜（詳原證19號
    、原證16號及被證五號），有原告93年10月12日電子郵件1
    紙、被告93年12月6日、同月7日、10日、13日、17日、17日
    、29日、94年1月20日、同月24日電子郵件9紙、被告94 年5
    月30日及同月31日附有測試結果之電子郵件2紙、被告94年9
    月21日、原告內部開會通知電子郵件、被告94年9月30日通
    知原告開會之電子郵件存卷足稽（見本院卷第62頁、第93至
    107頁、第130至132頁、第189至191頁、第167頁、第133頁
    ），可認被告並無原告所稱自94年1月24日至同年11月中怠
    於進行測試之情形，原告此部分之主張，即非可取。
  3.又原告固陳稱其於94年11月1日委託律師繕發上開律師函後
    ，被告曾要求原告有關系統之測試及雙方聯絡，需以書面進
    行，且於95年1月6日及同年2月16日兩造針對系爭工作進行
    測試時，被告均拒絕原告調整、檢測系統，足證被告不欲原
    告進行補正而欲逕自解除契約云云，亦為被告所否認。並以
    被告於94年11月間確曾告知原告若其欲進行「驗收」則應以
    書面進行，而非如原告所稱連系統之測試及雙方聯絡均需以
    書面進行等語置辯。而查，進行驗收程序代表原告已完整交
    付工作，且經被告承辦人員測試後認原告所交付之工作初步
    符合契約要求，故驗收程序悠關工作是否已確實符合契約要
    求之認定，被告承辦人員辯稱其無法自行決定，需向上級主
    管呈報，方要求原告應以書面進行，並未異於常理，而系統
    之測試及雙方聯絡，並無需向上級主管呈報之問題，是被告
    辯稱不可能要求原告系統之測試及雙方聯絡亦須以書面進行
    等語，足堪認為符合經驗法則。至被告辯稱其於95年1月6日
    及同年2月16日兩造針對系爭工作進行測試時，拒絕原告當
    場調整系統，係因該2日乃兩造相約，由被告向原告展示經
    被告多次測試後程式出現錯誤之處，在所有的程式錯誤未展
    示完畢前，任由原告逐一調整錯誤只是浪費兩造之時間等語
    ，因原告本應於全部之程式測試完畢後，再自行修補錯誤之
    處，且原告最後亦並未進行修補等情，亦足認被告上開辯解
    為可採。
  4.另原告雖辯稱95年2月16日之測試結果，有些問題不屬合約
    範圍，有些問題則係被告輸入帳戶資料時，輸入之順序或資
    料欄位與原告所設計者不同，此問題只需被告再行告知原告
    調整順序及欄位即可解決，但被告並未告知原告應如何調整
    云云。然查：
  (1)依95年2月16日測試紀錄表之記載可知，扣除原告所稱之合
    約範圍外問題，第1頁所記載之「歸戶問題，不能同日轉催/
    呆」、第2頁所記載之「經蔡先生（即原告專案經理蔡忠南
    ）指定，測試結果如附件一…案件未於次月產生」、「二卡
    繳款只入一卡繳款資料」、第3頁所記載之「有帳外息、費
    用入帳，造成總帳與明細帳金額不符」等錯誤，均為原告專
    案經理蔡忠南所親簽確認之程式問題，有測試紀錄表在卷可
    考（見本院卷第86至91頁），且顯非原告所辯稱之輸入順序
    或資料欄位設計不同所生問題，遑論有部份項目於進行測試
    時，係由原告專案經理蔡忠南親自將客戶資料輸入電腦，並
    非由被告輸入。況查，若如原告所辯，95年2月16日測試紀
    錄表所記載之問題，只需原告調整順序及欄位即可解決，且
    無不能補正之問題，則測試紀錄表既已清楚載明問題之所在
    ，亦無需被告再行告知應如何修補，且原告即未進行修補，
    從而，原告上開所辯，即非可取。
  (2)原告雖又於改稱95年2月16日測試紀錄表所載內容非屬工作
    瑕疵或可歸責於原告之工作瑕疵，故其無需進行瑕疵修補云
    云。惟查，原告主張上開測試紀錄表所載內容非屬工作瑕疵
    ，實與其於起訴狀第五點載明：「後經原告數次催告，被告
    仍拒絕原告進行補正」等語（見本院卷第5頁），顯然前後
    矛盾，是原告關於測試紀錄表所載內容非屬工作瑕疵之主張
    顯非可採。
  (3)另原告雖主張95年2月16日測試紀錄表所載內容係非可歸責
    於原告之工作瑕疵云云，惟為被告所否認。然查：
  系爭測試記錄表第1頁所記載之「歸戶問題，不能同日轉催/
    呆」，意指經測試後，原告所設計之程式無法將轉催收之案
    件於同1日轉呆帳為原告所自承，此瑕疵誠屬被告有此需求
    而原告未予達成之問題，與「歸戶問題」另屬同一被告客戶
    持有多張被告所發行信用卡，故在結帳時需將多張信用卡之
    帳款歸於同一戶之問題全然不同，然原告竟將兩問題混為一
    談，因此於95年2月16日測試當日，被告即因不認同原告之
    說法而拒絕於測試記錄上簽名。原告雖辯稱將轉催收之案件
    於同一日轉呆帳會導致催帳部分變成無意義云云，惟轉催收
    案件與轉呆帳案件對銀行逾放比之計算會有不同影響，並無
    將轉催收案件於同一日變成轉呆帳案件，即會導致催帳部分
    變成無意義之情事，且不同銀行就轉催收案件何時將之變成
    轉呆帳案件本有不同考量，非可一概而論。況查，原告身為
    承攬人，本有依定作人即被告指示而交付工作之義務，將轉
    催收案件於同一日變成轉呆帳案件，而上開工作並非不能設
    計之程式，豈能僅因原告空言主張如此做無意義，而認定伊
    未依被告指示設計程式非屬可歸責於伊之瑕疵。又兩造既已
    於當日將「不能同日轉催/呆」清楚記載為瑕疵項目，當然
    不需再行確認原告即應進行補正，是原告辯稱此瑕疵需經兩
    造再行確認始可修正云云，即無足取。
  原告業已承認系爭測試記錄第2頁載明：「經蔡先生（即原
    告專案經理蔡忠南）指定，測試結果如附件一…案件未於次
    月產生」、「二卡繳款只入一卡繳款資料」等語，屬於「錯
    誤部分」，有原告補充理由狀(二)第2頁倒數第8行可證（本院
    卷第137頁），原告僅辯稱當日被告不讓原告檢視內部程式
    檔案云云。惟查，當日乃兩造相約，由被告向原告展示經被
    告多次測試後程式出現錯誤之處，在所有的程式錯誤未展示
    完畢前，任由原告逐一修補錯誤只是浪費兩造之時間，原告
    本應於全部之程式測試完畢後，再自行修補錯誤之處，已如
    五(一)3.所述，是原告既自承該兩項記載確屬瑕疵之記載，卻
    未進行修補，即屬可歸責於原告之事由。是被告抗辯因原告
    早有自行輸入執行帳務數據資料之經驗，足證原告具有自行
    進行修補此二項瑕疵之能力，並無須被告協力等語，並提出
    可資證明原告曾自行輸入帳務數據資料之電子郵件為證（見
    本院卷第145至154頁），應堪信為真實。從而，原告主張被
    告未負協力義務，致其無法修補此二項瑕疵云云，亦非可取
    。
  就系爭測試記錄第3頁所記載之「有帳外息、費用入帳，造
    成總帳與明細帳金額不符」等語，原告辯稱係因原系統（即
    被告原本所使用之電腦系統）設計並無帳外息及費用入帳欄
    位，方會造成體輸入資料驗算不符之情況云云。惟查，被告
    之所以委請原告於原系統外另行設計系爭帳務催收系統，目
    的就是要補足原系統之不足，被告雖不否認帳外息（意指已
    被列為催收或呆帳之客戶，銀行又對之產生其他債權時，除
    違約金與年費兩項應列為帳外費用，其餘債權均應列為帳上
    費用）及費用入帳確係原系統所未設計之欄位，然兩造業於
    系爭契約附件「催收帳務管理系統規格」第貳條第五項「催
    收系統查詢功能」明白約定「催收帳務系統保留轉催收/轉
    呆帳當時之本金及利息，並計算轉催收/轉呆帳後之利息及
    違約金…以及二次轉催收/轉呆帳之本金及利息金額明細」
    等語（見本院卷第13頁）及系爭契約附件「專案建議書」第
    9 頁「催收子系統查詢功能」明白約定「催收帳務系統保留
    轉催收/轉呆帳當時之本金及利息，並計算轉催收/轉呆帳後
    之利息及違約金…以及二次轉催收/轉呆帳之本金及利息金
    額明細」等語（見本院卷第31頁），顯見帳外息與費用入帳
    顯屬原告依約所應交付之工作，以補足原系統之不足，是原
    告不能以原系統並未設計此二欄位而主張伊未依約設計該二
    項目不屬瑕疵。況兩造既已於當日將「有帳外息、費用入帳
    ，造成總帳與明細帳金額不符」清楚記載為瑕疵項目，當然
    不需再行確認原告即應進行補正，故原告復辯稱此瑕疵需經
    兩造再行確認始可修正云云，亦不足取。原告雖又以合約附
    件「專案建議書」第2頁載明「轉催收/呆帳後原CardPac 資
    料繼續計息之帳單列印等相關考慮不在本專案範圍內」（見
    本院卷第24頁）為由，主張此點記載不在原合約範圍內云云
    。惟查，依上揭記載之字面即可知係指原告無庸處理帳單列
    印之工作，並非指原告無庸處理帳外息與費用入帳，可知該
    項目亦非屬被告新增需求。
  5.綜上所述，原告明知95年2月16日之測試仍有諸多錯誤，且
    迄至被告於95年4月19日向原告解除系爭契約，期間超過2個
    月，卻未曾再至被告資訊大樓工作或將其完成之工作攜至資
    訊大樓安裝，僅空言主張其曾發函要求被告告知時間、地點
    進行程式補正或驗收，已難認其主張為有理由。況查，被告
    從未變更過原告交付系爭工作之時間與地點，亦即於任何上
    班時間，原告均可換證自由進出被告資訊大樓以交付（安裝
    ）系爭工作，無須再行被告指定，且原告亦未能舉證證明被
    告有禁止原告自由進出被告資訊大樓以交付（安裝）系爭工
    作之情事，是原告主張曾發函催告被告指定時間地點讓其補
    正工作云云，實不足以證明被告有以不正當行為阻止原告完
    成工作之事實。從而，原告主張被告以拒絕原告就系爭工作
    進行修補之不正當方法阻止原告完成工作云云，實不足取。
  (二)被告解除系爭契約於法有據：
    原告另主張被告就系爭工作先是新增需求，以致原告工作進
    度發生延遲，其後又怠於測試且拒絕原告完成工作，故被告
    以原告遲延完成工作為由解除系爭契約，為無理由云云，惟
    廚為被告所否認。經查：
  1.被告主張兩造於95年2月16日就系爭工作進行測試後，被告
    先於95年3月27日催告原告履行系爭契約，嗣於95年4月19
    日依法解除系爭契約，故原告不得再依系爭契約請求被告給
    付承攬報酬等語，有被告95年3月27日書函、95年4月19 日
    函在卷可稽（見本院卷第92頁、第75頁）。而被告並未怠於
    測試，則已如前述，被告至遲於95年2月16日已將測試後有
    瑕疵之部分向原告指明，有上揭測試記錄表可證，原告仍拒
    絕進行修補，被告經向原告催告後方解除契約，則被告縱於
    95 年2月16日前有怠於測試之情事，亦與原告於95年2月16
    日後拒絕修補瑕疵故遭被告解約無因果關係。
  2.次查，原告雖舉93年9月13日、同年10月12日、12月24日、
    94 年2月17日、同年4月15日、5月10日及同年1月7日、2月3
    日之電子郵件（見本院卷第61至66頁、第163至164頁）欲證
    明被告對系爭工作變更需求或怠於進行測試，惟查：
  (1)上揭93年9月13日之電子郵件內容根本非被告變更需求之指
    示，而係被告將系爭合約之工作內容具體化之指示，蓋合約
    內容不可能將工作細節逐一載明，僅能盡量將被告欲使用之
    功能載明，至於各功能之具體細節原本就需定作人與承攬人
    即二造於承攬過程中確認，此乃各式承攬工作之常態，只要
    未變動合約中之功能範圍，原告即不得指稱被告變更需求。
  (2)至上揭93年10月12日、同年12月24日、94年2月17日、同年4
    月15日、5月10日及同年1月7日、2月3日之電子郵件，適足
    證明被告持續進行測試原告所完成之部分工作，並與原告以
    開會或電話或電子郵件（見本院卷第93至107頁）之方式保
    持聯繫，請其補正錯誤，並無原告所稱之怠於進行測試。
  (3)而原告所繕發之上揭94年2月17日電子郵件所載「因最近可
    能需要支援其他客戶故無法在一銀STAND BY」等語，適可作
    為原告或因忙於其他客戶之工作，因此遲遲無法完成系爭工
    作之佐證。
  (4)原告所繕發之94年5月13日電子郵件第（5）點所載「目前人
    員皆移至別專案」等語（見本院卷第65頁），益證原告係因
    忙於其他客戶之工作，因此遲遲無法完成系爭工作。
  (5)至原告所繕發之上開94年1月7日、2月3日電子郵件，其內容
    乃二造就原告已交付之工作有瑕疵之部分進行討論與修正，
    並非被告新增或變更需求。
  (6)承上，均無法證明原告主張被告對系爭工作變更需求或怠於
    進行測試等情為事實。
  3.又查，原告雖認為「催收子系統IBM主機端帳務處理建議書
    」（見本院卷第168至185頁）係為因應被告新增需求而提出
    云云，惟為被告所否認，並以此乃原告主觀之想法等語置辯
    。經查，原告雖有提出上開建議書，惟兩造並未就該建議書
    進行任何討論，而94年9月15日電子郵件（見本院卷第186至
    188頁）純屬兩造就原系爭契約工作所進行之討論，與建議
    書完全無涉；另94年9月21日電子郵件第壹大點所載被告就
    系爭契約所列之預算經多次保留延至94年度，期限亦將屆滿
    ，請原告提出完成合約之時程表等語（見本院卷第189至191
    頁），由字面即可知係催告原告應儘速完成工作，並無原告
    所稱以簽訂新約取代系爭合約乙事，另該郵件附件第壹大點
    下方所載「測試結果」及「協調項目」兩段內容，前者屬系
    爭契約細節之討論，並非新增需求，後者雖用「協調」二字
    ，但觀諸「測試結果」及「協調項目」兩段內容之前後文，
    可知「協調項目」乃被告針對「測試結果」所列內容提出之
    修補要求，仍非屬新增需求之指示。
  4.承上，縱認上揭93年9月13日及94年9月21日二封電子郵件內
    容屬變更需求，惟自被告93年9月13日及原告94年9月21日撰
    發電子郵件，迄至95年4月19日被告解約，期間共歷經1年7
    個月，原告仍遲未完成工作，被告雖於解約前之95年3月27
    日，尚特地以書面催告原告履行系爭契約，然原告仍未再進
    入被告資訊大樓以修補或交付工作，顯見原告對遲延完工應
    負責任。從而，被告主張其因原告未於催告期限內完成工作
    而解除系爭契約，即屬於法有據。
六、從而，原告依民法第101條規定、系爭契約附件供應商條件
    第7條約定之法律關係，請求被告給付價款1,950,000元，及
    自95年5月16日起至清償日止，按年息5%計算之利息，不應
    准許，應予駁回。原告之訴既經駁回，其假執行之聲請即失
    所依據，應併予駁回。
七、本件為判決之基礎已臻明確，兩造其餘之陳述及所提其他證
    據，經本院斟酌後，認為均於判決之結果無影響，亦與本案
    之爭點無涉，自無庸逐一論述，併此敘明。
八、據上論結，原告之訴為無理由，爰依民事訴訟法第78條，判
    決如主文。
中    華    民    國    95    年    12    月    25    日
                  民事第三庭    法  官  曾啟謀
以上正本係照原本作成
如對本判決上訴，須於判決送達後20日內向本院提出上訴狀
中    華    民    國    95    年    12    月    25    日
                                書記官  王月伶


司法院資訊處製作；財團法人民間司法改革基金會備份。
